【裁判字號】    99,交抗,2162
【裁判日期】    991229
【裁判案由】    違反道路交通管理處罰條例
【裁判全文】
臺灣高等法院交通事件裁定            99年度交抗字第2162號
抗 告人即
受處分 人  許麗玉
上列抗告人因違反道路交通管理處罰條例案件，不服臺灣板橋地
方法院，中華民國99年10月29日所為裁定（99年度交聲字第2268
號），提起抗告，本院裁定如下：
    主  文
抗告駁回。
    理  由
一、按駕駛人駕駛汽車，應遵守道路交通標誌、標線、號誌之指
    示，道路交通安全規則第90條前段定有明文。又道路交通標
    誌標線號誌設置規則第206條第5款第1目規定「圓形紅燈」
    之行車管制號誌係表示禁止車輛通行，並不得超越停止線或
    進入路口。如汽車駕駛人，行經有燈光號誌管制之交岔路口
    闖紅燈者，處新台幣（下同）1,800元以上5,400元以下罰鍰
    ，道路交通管理處罰條例第53條第1項定有明文；且汽車駕
    駛人駕駛汽車違反道路交通管理處罰條例第53條規定者，除
    應依該條所規定之罰鍰處罰外，並應予記違規點數3點，道
    路交通管理處罰條例第63條第1項第3款亦定有明文。
二、經查，抗告人即受處分人許麗玉於民國（下同）99年3月31
    日15時16分許，駕駛其所有車牌號碼HP-3441號自用一般小
    客貨車，行經設有燈光號誌管制之萬瑞快速道路與基金二路
    1巷口，經基隆市警察局交通分隊以其有「駕車行經有燈光
    號誌管制之交岔路口闖紅燈」之違規行為，依道路交通管理
    處罰條例第53條第1項之規定，並製發基警交字第RA0000000
    號舉發違反道路交通管理事件通知單舉發，指定最後應到案
    日期為99年5月30日；受處分人收受舉發違規通知單後，於
    舉發通知單上所載之應到案日期（即99年5月30日）前之99
    年5月12日向原處分機關陳述意見，經原處分機關函請舉發
    機關即基隆市警察局調查結果，認受處分人確有上開違規行
    為，遂依道路交通管理處罰條例第53條第1項之規定，於99
    年6月21日以北監自裁字第裁40－RA0000000號裁決書裁處受
    處分人罰鍰2,700元，且依同條例第63條第1項第3款（漏引
    第3款）規定，記違規點數3點；嗣受處分人於99年6月28日
    向台灣板橋地方法院提出聲明異議；有上開舉發通知單影本
    、裁決書影本、聲明異議狀各1份在卷可稽（見原法院卷第4
    頁至第9頁、第11頁至第12頁）。
三、受處分人許麗玉在原法院之聲明異議意旨以：當日車輛繁多
    ，前有大型砂石車、大貨櫃車，走走停停，係依綠燈行進，
    並無闖紅燈事實。警方提出之採證照片證明路口號誌轉變為
    紅燈時，異議人之車輛車頭已通過道路停止線，並做短暫停
    車，嗣後跟隨前方依循綠燈號誌之車隊順序通過該路口，並
    無闖紅燈之事實，警方始終不能提出有關異議人在紅燈已亮
    啟（0-2.9秒間）未超越停止線之採證照片，無法證明異議
    人車輛有何闖紅燈之違規事實，爰聲明異議云云。惟查：
  (一)抗告人所有之車牌號碼HP-3441號自用一般小客貨車，於99
    年3月31日15時16分，行經萬瑞快速道路與基金二路1巷口，
    於紅燈亮起2.9秒後，仍通過系爭路口一節，為抗告人所不
    爭執，並有基隆市警察局基警交字第RA0000000號舉發違反
    道路交通管理事件通知單1紙及舉發照片2幀在卷可稽。抗告
    人雖辯稱紅燈亮起時，車輛已通過道路停止線云云，然查，
    本件舉發地點所使用之闖紅燈照相設備器材，係於停止線前
    方地面下埋設固定式自動感應式Ｓ線圈，此經基隆市警察局
    99年6月14日基警交字第09900158 12號函敘述在卷（見原法
    院卷第15頁至第16頁），該感應線圈與路口號誌相互連結，
    且須於號誌顯示為紅燈時，該輾壓固定式電腦自動照相機之
    感應線圈，始會啟動相機拍照採證；反之，若行駛中之車輛
    係於綠燈號誌下輾壓感應線圈，則不會啟動相機拍照採證，
    此乃機器正常運作下必然之理。惟觀諸上開採證照片2幀（
    見原法院卷第10頁），抗告人之車輛前輪，於紅燈亮起後第
    2.9秒碾壓道路停止線前方經線圈感應（即第1張採證照片上
    「R029」數據紀錄），致感應線圈因判讀越線而啟動拍攝第
    1張採證照片，當時抗告人車輛後輪尚未通過道路停止線，
    復於紅燈亮起後第4.9秒時，抗告人車輛仍以時速23公里之
    速度前進，而拍攝第2張採證照片（即第2張採證照片上「R0
    49」及「V＝23」數據紀錄數據紀錄），參以系爭路口之黃
    燈號誌時間有3.0秒（參採證照片上之「2Y30」數據紀錄）
    ，已足供駕駛人於燈號轉變為紅燈前停止於道路停止線前，
    惟抗告人車輛，卻於紅燈亮起後第2.9秒碾壓道路停止線前
    方經線圈感應，衡情，抗告人車輛當無於黃燈亮起後之5.9
    秒期間內，均無法煞停於道路停止線前方之理，且縱使抗告
    人車輛係以迨速前進，亦無於車輛前方通過道路停止線，再
    行駛2.9秒，車輛後車輪仍未通過道路停止線之理，再者，
    觀諸上開採證照片中，抗告人車輛旁之車道上他輛計程車已
    依規定停止，益證抗告人應係於紅燈亮起後，方通過道路停
    止線，抗告人辯稱於紅燈亮起前已通過道路停止線云云，洵
    無足採。
  (二)抗告人雖另辯稱警察應該要提供異議人車子在紅燈已亮啟0-
    2.9秒間未超越停止線之採證照片云云，然按燈光號誌及標
    線之規劃，在未依法變更前，任何人均有遵守交通號誌或交
    通指揮人員指揮之義務，否則，用路人擅自以本身主觀認知
    而不遵守交通標誌標線及號誌，則交通秩序必定無法維繫。
    再者，基於交通事件之違規事實往往有驟然而現、稍縱即逝
    及不可回復之特性，若硬性要求舉發員警不分違規情節，一
    律必須預留「所有」證據，俾便事後提出供法院審酌，除有
    現實技術可行性之困難外，勢將大幅提高交通管理之行政成
    本，並嚴重削弱道路交通管理之行政效能，此絕非立法者制
    定道路交通管理法規之本意，而本件依卷附採證照片已足認
    定抗告人之違規事實，詳如前述，則抗告人以前揭情詞置辯
    ，顯係卸責之詞，顯不可採。
  (三)綜上所述，受處分人確有在前開時、地駕駛其所有之重型機
    車，有「行經有燈光號誌管制之交岔路口闖紅燈」之違規行
    為，已堪認定。
四、原裁定就受處分人違規行為之認定，已於理由中敘明如上，
    並就聲明異議所辯內容，亦詳予指駁，原處分機關依首揭道
    路交通管理處罰條例之規定，裁處受處分人罰鍰2,700元，
    並記違規點數3點，其認事用法即無違誤，從而駁回其異議
    ，經核並無不合。
五、抗告意旨仍執前詞，辯以：警方無法提出「抗告人之車輛於
    紅燈亮啟，未超越停止線之採證照片」；警方所附採證照片
    無法推定受處分人車輛有闖紅燈之違規事實；由該採證照片
    明顯可知，紅燈時受處分人已駛出停止線，並無闖紅燈之違
    規行為云云。惟查：原裁定已就認定受處分人違規之事實所
    依憑之證據詳述於裁定中，並於裁定中說明證據取捨之經過
    ，其說明並未違反經驗法則及論理法則，受處分人質疑本件
    舉發違規證據不夠，容有誤會；受處分人其餘所述，均不足
    以影響本院對於受處分人於上開時、地違規事實之認定。從
    而，抗告人仍猶執陳詞空言否認有「行經有燈光號誌管制之
    交岔路口闖紅燈」之違規行為，為無理由，應予駁回。
據上論結，應依道路交通案件處理辦法第26條，刑事訴訟法第41
2條，裁定如主文。
中    華    民    國    99    年    12    月    29    日
                  刑事第三庭審判長法  官  陳博志
                                  法  官  許文章
                                  法  官  陳德民
以上正本證明與原本無異。
不得再抗告。
                                  書記官  陳紀語
中    華    民    國    99    年    12    月    29    日

司法院資訊處製作；財團法人民間司法改革基金會備份。
